---
title: "TimeSeries__kitagawa_#1"
author: "Kenta Sakamoto"
date: "2020/1/2"
output: html_document
---

# 統計データ
 - 独立な観測データ
  - 調査データ
  - 治験データ
  - 多変量解析データ
 - 時系列データ
  - 株価データ
  - 地震データ
  - 制御系データ
 - 空間データ
  - GIS
 - 時空間データ
  - 気象データ
  - 人口流動データ
  
# 時系列とは
 - 時間とともに不規則に変動する現象の記録
 
$n,t$ : 観測した時刻  
$y_n,y(n)$ : 時刻$n$の観測値  
$N,T$ : データ数  
$y_1,\dots,y_n$ : 時系列  

# コーディング
## 船舶の方向角速度のデータ
```{r}
hakusan <- as.ts(read.csv("../data/hakusan_new.csv"))
plot(hakusan[,1])
```

 - データの特徴
  - 定常性
  - 周期性
  
## 太陽黒点数データ
```{r}
sunspot <- as.ts(read.csv("../data/sunspot_new.csv"))
plot(sunspot)
```
  
  - データの特徴
   - 正値、上下非対称
   - 疑似周期性
   - 前後非対称
   
## 日最高気温データ
```{r}
maxtemp <- as.ts(read.csv("../data/maxtemp.csv"))
plot(maxtemp,ylim = c(0,35))
```

  - トレンド(長期の周期性)
  - トレンド周りほぼ定常
  
## 米国食品産業従事者数データ
```{r}
blsfood <- as.ts(read.csv("../data/blsfood_new.csv"))
plot(blsfood)
```

 - 年周期性
 - トレンド

## 卸売り高データ
```{r}
whard <- as.ts(read.csv("../data/whard_new.csv"))
plot(whard)
```

 - 年周期性
 - 正値性
 - トレンドと変動分散の連動
 
# MYE1Fデータ
```{r}
mye1f <- as.ts(read.csv("../data/mye1f_new.csv"))
plot(mye1f)
```

 - トレンドなし
 - 区分的定常性
 - 分散非定常
 - 共分散非定常
 
## 日経225平均データ
```{r}
nikkei225 <- as.ts(read.csv("../data/Nikkei225_new.csv"))
plot(nikkei225)
```

 - トレンド + 分散変動
 - トレンド下降時の分散増加
 
# 時系列の分類
 - 連続時間系列と離散時間系列
 - 一変量時系列と多変量時系列
 - 定常時系列と非定常時系列
 - 線形時系列と非線形時系列
 - ガウス型時系列と非ガウス型時系列
 
# 変数変換
 - 目的
  - 線形、定常、正規性などを仮定したモデリングを容易にするため
  - パラメータ最適化を容易にするため
 - 例
  - 対数変換
  - ロジット変換
  - Box-Cox変換
  - 階差
  
## nikkei225データの対数差分
```{r}
plot(diff(log(nikkei225)))
```

## 季節階差
 - 季節変動の除去
```{r}
y <- log(whard)
n <- length(whard)
z <- rep(NA,n)
period <- 12
z[1:n] <- NA
for(i in period+1:n) {
  z[i] <- y[i] - y[i - period]
}
plot(as.ts(z))
```

## 前期比
```{r}
plot(whard/lag(whard))
```

## 前年同期比
```{r}
plot(whard/lag(whard,k=-12))
```

## 移動平均フィルタ
### 最高気温データ
```{r}
plot(maxtemp,ylim=c(0,40))
x <- SMA(maxtemp,17)
lines(x,col=2,lwd=1)
```

## 移動平均フィルタ
```{r}
plot(maxtemp,ylim=c(0,40))
y <- maxtemp
ndata <- length(maxtemp)
y[1:ndata] <- NA
kfilter <- 17
n0 <- kfilter + 1
n1 <- ndata + kfilter
for (i in n0:n1) {
  i0 <- i - kfilter
  i1 <- i + kfilter
  y[i] <- mean(maxtemp[i0:i1])
}
lines(y,col = 2, ylim = c(0,40))
```

## 移動メディアンフィルタ
```{r}
plot(maxtemp,ylim=c(0,40))
y <- maxtemp
ndata <- length(maxtemp)
y[1:ndata] <- NA
kfilter <- 17
n0 <- kfilter + 1
n1 <- ndata + kfilter
for (i in n0:n1) {
  i0 <- i - kfilter
  i1 <- i + kfilter
  y[i] <- median(maxtemp[i0:i1])
}
lines(y,col = 3, ylim = c(0,40),lwd = 2)
```

## MAとMMの比較(ノイズなし)
```{r}
z <- rep(0,200)
z[101:200] <- 1
z[50] <- 1
z[150] <- 2
z <- as.ts(z)
plot(z)
```

## 移動平均フィルタと移動メディアンフィルタ

```{r}
x <- rep(0,400)
x[101:200] <- 1
x[201:300] <- 1
y <- x + rnorm(400,mean = 0, sd = 0.5)
ng_test <- as.ts(y)
plot(ng_test)
```

## 移動平均フィルタ
 - 長所
  - 滑らかな推定値
 - 短所
  - 構造変化を正確に検出できない  
  - 異常値に敏感

## 移動メディアンフィルタ
 - 長所
  - 構造変化を検出できる
  - 異常値に頑健
 - 短所
  - 変動が大きい
  
## 欠損値と異常値 
```{r}
# 榛原地下水位データ
haibara <- as.ts(read.csv("../data/haibara_new.csv"))
haibara_water <- haibara[,2]
plot(haibara_water,type = "h")
```

```{r}
plot(haibara_water[211:280],type = "h",ylim = c(6.35,6.28))
```


# 参考
http://www.mi.u-tokyo.ac.jp/mds-oudan/lecture_document_2019_math7/time_series_analysis_2019.html 講義資料より